臺灣板橋地方法院交通事件裁定　　　　100年度交聲字第575號
原處分機關　交通部公路總局臺北區監理所板橋監理站
異　議　人
即受處分人　陳麗森
上列異議人即受處分人因違反道路交通管理處罰條例事件，對交
通部公路總局臺北區監理所板橋監理站於民國100年2月15日所為
之處分（原處分案號：板監裁字第41-AEY893891號）聲明異議，
本院裁定如下：
    主  文
原處分撤銷。
陳麗森汽車駕駛人，行經有燈光號誌管制之交岔路口闖紅燈，處
罰鍰新臺幣壹仟捌佰元，並記違規點數參點。
    理  由
一、原處分意旨略以：異議人即受處分人陳麗森於民國99年 9月
    12日上午6時15分許，騎乘牌照號碼QHC-982號輕型機車，行
    經臺北市○○路與懷寧街口處，因駕車行經有燈光號誌管制
    之交岔路口闖紅燈，經臺北市政府警察局中正第一分局執勤
    警員當場攔停，並以臺北市政府警察局北市警交字第AEY893
    891 號舉發違反道路交通管理事件通知單（下稱舉發通知單
    ）製單當場舉發，異議人收受該舉發通知單後到案陳述意見
    ，然經原處分機關即交通部公路總局臺北區監理所板橋監理
    站審查後，認異議人確有上開道路交通之違規行為，依道路
    交通管理處罰條例第53條第1項、第63條第1項，乃於100年2
    月15日以板監裁字第41-AEY893891號裁決書裁處異議人罰鍰
    新臺幣（下同）2,700元，並記違規點數3點等語。
二、異議意旨略以：異議人未闖紅燈，已於99年 9月24日申訴，
    其一向遵守行車規則，在襄陽路通過懷寧街口時，其係綠燈
    ，有看到左邊 2名警員騎機車在路口等紅燈，其如有闖紅燈
    ，怎可能在襄陽路與館前路口牽車過馬路，等警員來抓，其
    喜歡牽著機車走，因為那是其所有之機車，且當時又不趕時
    間，該重罰的是違法害無辜市民的「人民褓姆」，合法行為
    應為法律所保障，其有在舉發通知單上簽名，且簽單時已註
    明「未曾闖紅燈」，為此具狀聲明異議云云。
三、按法院受理有關交通事件，準用刑事訴訟法之規定；其處理
    辦法，由司法院會同行政院定之；聲明異議事件之處理，除
    準用刑事訴訟法有關規定外，依本辦法之規定處理之，道路
    交通管理處罰條例第89條暨道路交通事件處理辦法第 3條分
    別定有明文。次按法院受理有關道路交通聲明異議事件，固
    準用刑事訴訟法之規定，惟刑事訴訟係國家對特定人之特定
    事實，責由法院為確定具體刑罰權之存否而進行之程序，法
    院與被告乃係裁判者與被裁判者之關係，是刑事案件之本質
    係對人民之人身自由等基本權利予以限制甚至剝奪，國家乃
    設有刑事訴訟程序以保障人民基本權利，並以實體真實、法
    定程序與法和平性為其三大目的，對於具體刑罰權之存否，
    則以嚴格證明法則、傳聞法則等作為事實認定之基礎，並以
    嚴謹而慎重之正當法律程序確保實體正義；反觀行政裁決機
    關於道路交通違規事件對應受處分人所為之處罰，其法定性
    質既屬行政罰，道路交通違規事件之本質係屬行政事件，著
    毋庸疑，而就行政事件之事物本質言，其具有權力規制作用
    性高、案件反覆且頻繁發生、法益侵害性較小等重要特徵，
    故其司法救濟如一概以嚴謹而慎重之刑事訴訟程序為之，則
    與其本質尚有未盡相符之處，且「準用」雖係立法者之用法
    指示，然仍須以準用者與被準用者間，二者事物本質相同或
    相類似之部分，方有比附援引之基礎，是刑事訴訟法於證據
    章所定，舉如第154條之無罪推定原則、第158條之2至第158
    條之4證據排除法則、第159條第1項之傳聞法則及第164條以
    下之證據調查程序等，即與屬行政秩序罰之交通違規裁罰本
    質不合，應非法院受理有關道路交通聲明異議事件所得準用
    之。再按舉發通知單之製作乃警察或公路監理機關居於統治
    權之地位，告發特定用路人違反道路交通管理處罰條例之具
    體行為所作成之單方行政行為，而受舉發人收受舉發通知單
    後，除自行依期限履行該舉發通知單所科處之行政義務外，
    尚須遵期到案陳述或聽候裁決，此對受舉發人而言，舉發通
    知單無疑已對其產生一定之作為義務，倘未履行此到場義務
    者，裁決機關得逕行裁決，進而影響其實體權利（如據此決
    定罰鍰科處之額度等），是舉發通知單自屬行政程序法所明
    定之行政處分（即學理上所謂之「暫時性行政處分」，另臺
    灣高等法院臺南分院94年度交抗字第 103號裁定亦同斯旨可
    參），然舉發通知單雖屬行政處分，但對受舉發人之權利義
    務尚未生終局之效果，而須迨受舉發人自動履行該舉發通知
    單所科予之行政義務或裁決機關之裁決書作成後，受舉發人
    之權利義務受規制狀態始生終局而確定之法律效果。至該裁
    決書作成後，原舉發通知單對受舉發人所產生之權利義務規
    制作用，既已被裁決書取而代之，則該舉發通知單究係溯及
    自始失效，抑或裁決書作成後失其效力，仍應視裁決書是否
    維持舉發通知單之認事用法而定；亦即，裁決書如與原舉發
    通知單為同一內容之處分者，意謂該舉發通知單之認事用法
    俱屬無誤，依行政程序法第 125條規定，原舉發通知單應自
    裁決書作成之日起失其效力；倘若裁決書認原舉發通知單形
    式上或內容上有瑕疵，惟該瑕疵並非明顯重大，亦非輕微而
    不影響舉發內容者，裁決機關如撤銷該舉發通知單並自為決
    定時，依行政程序法第 118條規定，該舉發通知單應溯及自
    始失其效力。準此，毋論裁決機關是否維持原舉發通知單之
    舉發程式及內容，該舉發通知單至遲應於裁決書作成時即失
    其效力，是在法院受理道路交通聲明異議事件中，原舉發通
    知單本已失其行政處分之效力，遑論該舉發通知單在司法救
    濟程序中受有何行政處分適法性之推定（即行政處分公定力
    、公信原則或公務員為公法上行為具有公信力原則，按此等
    原則均誤將行政作用法與行政救濟法混為一談，導致行政爭
    訟舉證責任在違反法律保留下產生倒置效果，而牴觸憲法位
    階之法治國原則，殊已為現代法治國家所摒棄毋用）或實質
    證據力之適用，惟該舉發通知單雖屬親身執行交通勤務之警
    員或交通監理人員所製作非具職務例行性之書面陳述，而屬
    傳聞證據，然揆諸上揭說明，仍得作為法院審認受處分人有
    裁決書所載交通違規事實之佐證資料。另按行政救濟程序舉
    證責任之分配，現今學說與實務皆已不採行所謂政處分公定
    力理論，而係承認行政訴訟上當事人之法對等性觀念，認行
    政救濟程序之舉證責任分配，應採民事訴訟程序上之舉證責
    任分配原則，故而87年10月28日修正公布之行政訴訟法第13
    6條即明文準用民事訴訟法第277條舉證責任分配之規定。申
    言之，行政訴訟之審理既採職權調查主義，並無證據提出責
    任，故所謂之舉證責任即係客觀舉證責任，乃指經法院審理
    結果，事實仍陷於真偽不明時，其有將事實不明轉化為終局
    法律效果及將事實無法證明之不利益分配於當事人間之功能
    ，此既係法院在自由心證已無法盡認定事實之功時出現，故
    而當證明度要求愈高，法院之心證愈不易形成，舉證責任愈
    有其運作之空間，又負擔處分因有依法行政之高度要求，原
    則上應由行政機關負舉證責任，除非法律明文規定，否則舉
    證責任不能任意移轉予受處分人負擔，惟為減輕行政機關於
    特定事件舉證上之負擔與困難，法院透過事實上推定、表見
    證明或當事人協力義務等之運用，使處分要件事實不致陷於
    真偽不明，避免舉證責任裁判過度浮濫，此並不違反舉證責
    任分配應抽象預定之法治國原則要求，是道路交通管理處罰
    條例第89條及道路交通事件處理辦法第 3條雖規定聲明異議
    事件之處理「準用」刑事訴訟法，然現今行政訴訟相關法制
    既已完備，且上開法文既明定為「準用」，則就與前揭舉證
    責任分配原則相抵觸部分，自不在準用之列，矧若依刑事訴
    訟法有關證據法則之規定，則行政機關就異議人有違規事實
    所須負之舉證證明度即應更高，而須達到一般人均能確信，
    且無合理懷疑之程度，此與道路交通事件具有行政事件之本
    質顯難謂相契合。復按證人係指在他人之交通違規聲明異議
    事件中，陳述自己所見所聞具體事實之人，為證據之一種，
    有其不可替代性，證人就其目擊受處分人處分要件事實所為
    指認之供述證據，如綜合其於案發當時所處之環境，已足資
    認定確能對該受處分人觀察明白、認知受處分人行為之內容
    ，該事後依憑證人之知覺及記憶所為之供述客觀可信，於供
    述過程中所可能形成之記憶污染、誤導判斷等，均已排除，
    其供述即非不得採為證據。質言之，行政機關對於用路人之
    行為有所處罰，必須先舉證證明行政機關業已踐履相關正當
    法律程序，且受處分人應受處罰之交通違規事實存在，惟行
    政機關對於前開應為舉證證明事項，法院非不得以依法執行
    交通勤務之人員，依據調查人證之法定程序，使其就親歷事
    實提供不可替代之證明方法，倘異議人就行政機關已為相當
    證明之前開事項，猶主張欠缺主觀歸責條件或為其他抗辯，
    即須就其所辯提出反證，事屬當然。再參諸道路交通違規處
    罰事件所需之蒐證狀態多稍縱即逝，且除當場以科學儀器取
    得證據資料外，事後通常難以舉發人以外之其他證據方法還
    原現場真實狀態，而現場舉發之警員係代表國家執行道路交
    通安全與秩序之維護，並就違規行為為告發等公權力之公務
    員，倘逕予否定其證人適格，恐有礙於真實之發現，且悖於
    道路交通安全與秩序維護之目的，況以舉發警員為法院證據
    調查程序之證人，不但得令其承擔具結之義務，異議人尚得
    對之為對質詢問，確保異議人之程序參與機會。準此，舉發
    現場之警員在法院受理道路交通聲明異議事件中，應仍具有
    證人適格。又法院對於舉發警員證詞真實性之評價，即證據
    證明力部分，除如有相當事證可認該執行公權力之公務員所
    體認察知之處分要件事實顯屬錯誤或違背論理法則、經驗法
    則，或該公務員執行職務時有違法失職或濫權等情事，而得
    認該證人所見聞之事實無足為憑，不予採信外，法院本應依
    調查所得，綜合全卷事證，而在論理法則、經驗法則下，為
    其證言證明力之評價。惟按證人之證詞具有特殊性，與物證
    或文書證據之客觀性、不變性不同，而人類對於事物之注意
    與觀察，本侷於先天能力之限制，未必能如攝影機或照相機
    般，對周遭所發生或親身經歷之事實均能機械式準確無遺地
    捕捉，亦未必能洞悉事實發生過程之每一細節及原始全貌，
    況常人對於過往事物之記憶，隨時日之間隔而漸趨模糊或有
    失精確，自難期渠能如錄影重播般，將過往事物之原貌完全
    無遺地呈現。此外，因個人教育程度、生活經驗、語言習慣
    之不同，渠表達意思之能力與方式，亦容易產生差異，故供
    述證據常受陳述人個人觀察與認知事物能力、記憶存取與退
    化程度、言語表達與描述能力、誠實意願、利害關係、用字
    遣詞嚴謹程度、對所詢問題理解力、主觀好惡與情緒作用等
    不同，而有對相同事物歧異供述之情形發生，是此歧異之原
    因，未必絕對係出於虛偽或記憶受外力污染所致（最高法院
    92年度臺上字第4387號、99年度臺上字第6656號判決意旨可
    參），而證據之證明力，依法係委由法官評價，由法官本於
    生活經驗上認為確實之經驗法則及理則上當然之論理法則以
    形成確信之心證。是以，心證之形成，由來於證據資料之綜
    合推理作用，一種證據，不足形成正確之心證時，即應調查
    其他證據。如何從無數之事實證據中，擇其最接近事實之證
    據，此為證據之評價問題。倘將各項證據予以割裂，單獨觀
    察，分別評價，或針對證人之陳述，因枝節上之差異，先後
    詳簡之別，即悉予摒棄，此證據之判斷自欠缺合理性而與事
    理不侔，即與論理法則有所違背。再證人之陳述有部分前後
    不符或相互間有所歧異時，或因記憶淡忘，或因其他事由所
    致，究竟何者為可採，法院仍得本其自由心證予以斟酌，非
    謂一有不符或矛盾，即應認其全部均為不可採信，尤以其對
    事實發生經過之關鍵事項所為陳述，若果與真實性無礙時，
    則仍非不得予以採信，最高法院74年臺上字第1599號判例暨
    90年度臺上字第6078號、95年度臺上字第1366號判決意旨足
    資覆按。況人之記憶有限，常隨時間之經過而有所遺忘，自
    不能期待證人刻意記憶各項細節，是證人事後所為回憶難免
    略有模糊之處，當不得因指述之細節稍有不同，逕認其證言
    均不足為採，合先敘明。
四、次按駕駛人駕駛車輛或行人在道路上，應遵守道路交通標誌
    、標線、號誌之指示、警告、禁制規定，並服從執行交通勤
    務之警察或依法令執行指揮交通及交通稽查任務人員之指揮
    。前項道路交通標誌、標線、號誌之指示、警告、禁制規定
    、樣式、標示方式、設置基準及設置地點等事項之規則，由
    交通部會同內政部定之；汽車（包括機器腳踏車）駕駛人，
    行經有燈光號誌管制之交岔路口闖紅燈者，處1,800元以上5
    ,400元以下罰鍰；汽車駕駛人有第53條情形者，除依原條項
    處罰鍰外，並予記違規點數3點，道路交通管理處罰條例第4
    條、第3條第8款、第53條第1項、第63條第1項第 3款各有明
    定。再按本條例之罰鍰基準、舉發或輕微違規勸導、罰鍰繳
    納、向處罰機關陳述意見或裁決之處理程序、分期繳納之申
    請條件、分期期數、不依限期繳納之處理、分期處理規定及
    繳納機構等事項之處理細則，由交通部會同內政部定之，道
    路交通管理處罰條例第92條第 4項亦有明定，基此法律保留
    之授權，而依違反道路交通管理事件統一裁罰基準及處理細
    則第2條第2項所訂定之「違反道路交通管理事件統一裁罰基
    準表」規定，汽車駕駛人，行經有燈光號誌管制之交岔路口
    闖紅燈，違規車種類別為機器腳踏車之駕駛人於期限內繳納
    或到案聽候裁決者，處罰鍰1,800元，並記違規點數3點。而
    前揭處理細則第44條第 1項前段規定，違反道路交通管理事
    件行為人，未依規定自動繳納罰鍰，或未依規定到案聽候裁
    決，處罰機關應依基準表於通知單送達且逾越應到案期限60
    日之 3個月內，逕行裁決之，且一律依基準表規定之金額處
    以罰鍰，此屬法律授權主管機關就裁罰事宜所訂定之裁量基
    準，其罰鍰額度並未逾越法律明定得裁罰之上限，且寓有避
    免各行政機關於相同事件恣為不同裁罰之功能，亦非法所不
    許，此據司法院大法官著有釋字第511號解釋闡述甚明。
五、經查：
(一)證人即本件舉發警員嚴士涵於本院100年7月12日調查時結稱
    ：「（99年 9月12日在何單位服務？）任職於臺北市警局中
    正第一分局忠孝西路派出所」、「（你於當日上午6時至7時
    間，在何處與何人執行何勤務？）當時是擔服5時到7時的巡
    邏勤務，另一位同仁叫做邱湧彰〈筆錄誤載為邱永彰〉」、
    「（本件舉發通知單為何人所填製舉發？〈提示本件之舉發
    通知單並告以要旨〉）是我本人」、「（本件受舉發人是否
    就是在庭的異議人？）是的」、「（當天舉發情形為何？）
    當天我跟同事邱湧彰在中正區○○○街跟襄陽路，我們在懷
    寧街北往南方向等紅燈，當時等到我們的行向號誌為綠燈，
    且行人綠燈號誌也亮起，我們準備左轉襄陽路，突然異議人
    從襄陽路的西向東方向闖紅燈，於是我就上前攔停，當時異
    議人的位置在館前路跟襄陽路口，當時該路口為紅燈，異議
    人牽車南往北方向往館前路前進，我向前跟異議人告知在懷
    寧街、襄陽路口時他闖紅燈，而異議人馬上就咆哮說他不可
    能闖紅燈，於是我就將他攔停在館前路、襄陽路口的西北角
    ，就是他牽車過路口的那一側斑馬線上，並當場予以告發」
    、「（你還記得異議人所駕駛的車輛外觀有何特徵？）比較
    破舊，其餘的外觀特徵沒有印象」、「（當時異議人有沒有
    搭載其他人？）沒有，他一個人騎車」、「（請確認你發現
    異議人有闖紅燈違規時，你在照片中所處的位置為何？〈提
    示卷頁第17至20頁照片，令證人辨認並圈記簽名〉）於第17
    頁照片圈記並簽名」、「（你是依憑何項事實而判定異議人
    有駕車闖紅燈？）當時我的行向號誌是綠燈，已經綠燈 3秒
    了，右邊襄陽路上也有公車已經停下來了，我準備起步時，
    就發現異議人闖紅燈」、「（異議人當時駕車通過襄陽路與
    懷寧街口時，有無為先停等之動作？）都沒有，異議人直接
    騎過去」、「（是何人把異議人攔停？）我本人在館前路跟
    襄陽路將異議人攔停」、「（當你發現異議人違規時所處之
    位置，與異議人之間是否有任何車輛或障礙物遮蔽你的視線
    ？）沒有，因為我是第一部的停等車，而且當時是早上，幾
    乎沒有什麼車子，所以異議人就在我的眼前闖紅燈，我很確
    定」、「（舉發違規當時的氣候、天色如何？）當時是早上
    6 點多，天色已經亮了，天氣晴朗」、「（你在攔停或填單
    時，有無看見或聽聞異議人有任何不尋常的言行舉止？）他
    只是情緒很激動，說他不可能闖紅燈，他沒有闖紅燈」、「
    （異議人有無在舉發通知單上簽名、收受？）有，他先寫『
    我沒有闖紅燈』，再簽名收受」、「（邱永彰有無看到整個
    違規情形？）有」等語明確，核與證人邱湧彰於本院100年8
    月22日調查時具結證稱：「（99年 9月12日在何單位服務？
    ）任職於臺北市警局中正第一分局忠孝西路派出所」、「（
    你於當日上午6時至7時間，在何處與何人執行何勤務？）當
    天6到7點我和警員嚴士涵擔服巡邏勤務」、「（本件舉發通
    知單為何人所填製舉發？〈提示本件之舉發通知單並告以要
    旨〉）嚴士涵警員填製的」、「（舉發當時你是否在場？）
    是的」、「（本件受舉發人是否就是在庭的異議人？）是的
    」、「（當天舉發情形為何？）當天我和嚴士涵警員由北向
    南過懷寧襄陽路口的紅綠燈，看見異議人在襄陽路上由西向
    東闖越紅燈，我和嚴士涵就在館前和襄陽路口將異議人攔阻
    下來，並由嚴士涵告知其違規事實，我在旁邊戒護，異議人
    就是有異議並反駁嚴士涵，其並未闖紅燈，嚴士涵警員就依
    法告發，異議人就是有異議說要去依法申訴，我們就離開了
    」、「（你還記得異議人所駕駛的車輛外觀有何特徵？）他
    騎機車，但是車子的外觀，我已經忘記了」、「（當時異議
    人有沒有搭載其他人？）沒有，他自己一個人騎機車」、「
    （請確認你發現異議人有闖紅燈違規時，你在照片中所處的
    位置為何？〈提示卷頁第17至20頁照片，令證人辨認並圈記
    簽名〉）紅筆圈註如第17、18、19頁照片所示」、「（你在
    第17頁照片所標示之意義為何？）那是我們的行進方向，我
    們要左轉」、（你在第18頁照片所標示之意義為何？）我們
    發現異議人闖紅燈時，左轉開始追攔異議人之位置」、「（
    你在第19頁照片所標示之意義為何？）代表我們在襄陽路上
    追攔異議人的位置」、「（你是依憑何項事實而判定異議人
    有駕車闖紅燈？）因為我們行進方向是綠燈，綠燈號誌亮起
    約有 5秒到10秒了，異議人由西向東應該是紅燈，因為我們
    南北向是綠燈」、「（異議人當時駕車通過襄陽路與懷寧街
    口時，有無為先停等之動作？）沒有，他是直接騎車過去，
    沒有任何停車動作」、「（是何人把異議人攔停？）嚴士涵
    警員」、「（當時你們在執勤是共騎機車嗎？）一人一部車
    」、「（當你發現異議人違規時所處之位置，與異議人之間
    是否有任何車輛或障礙物遮蔽你的視線？）沒有，我可以直
    接看到異議人」、「（舉發違規當時的氣候、天色如何？）
    氣候晴天，天色已亮了，路口流量順暢，沒有什麼車子」、
    「（異議人為警攔停後，你有無看見或聽聞異議人有任何不
    尋常的言行舉止？）當事人表示不悅，並說要去申訴，異議
    人認為他沒有違規」等語相互勾稽，二人所述情節尚屬相合
    ，並無齟齬矛盾之處，復有臺北市政府警察局中正第一分局
    100年5月2日北市警中正一分交字第10030439300號函附之舉
    發違規路口全景彩色照片4張、臺北市交通管制工程處100年
    4月28日北市交工控字第10001268500號函文、臺北市政府警
    察局北市警交字第 AEY893891號舉發通知單、現場地圖等件
    在卷可資佐憑，足見前揭執勤警員係於天候晴、天色亮、視
    野良好、車流量稀疏，異議人所騎乘之輕型機車四周並無其
    他障礙或遮蔽物，而在路口號誌運作正常，且無其他物體遮
    蔽號誌下，以充分之時間，距案發路口號誌甚近而可輕易目
    觀之距離，用定點目視觀察之方式，瞭解該路口之號誌燈號
    運作與時相交替變換情形，並確實掌握異議人之行車動線，
    察知異議人所騎乘之上開機車，在異議人斯時行向路口之紅
    燈號誌未變換為綠燈前，即逕行超越路口停止線，而有闖越
    該紅燈號誌直行之違規情事，復以視線緊盯方式，在現場不
    遠處攔阻異議人，並予當場製單舉發，是證人嚴士涵、邱湧
    彰既均親眼目睹異議人騎車行經該路口闖越紅燈號誌直行，
    並對事發經過到庭證述綦翔，渠等對異議人闖紅燈之違規行
    為確有明確之目擊與印象，本件因視覺錯移致生誤判之可能
    性亟屬低微，益徵上開證人於舉發當時確已目睹、體驗異議
    人駕車行經該路口確有闖紅燈之行為，渠等所認知之事實並
    未有何違誤之處，所述亦與常情事理均未相悖，當非基於猜
    測或誤認而舉發異議人之闖紅燈行為，況證人嚴士涵、邱湧
    彰當時係在前揭路口附近執行巡邏勤務，而非擔服闖紅燈稽
    查工作，異議人苟非確有闖紅燈之違規情事，衡情證人嚴士
    涵、邱湧彰豈有可能無故恣意當場舉發異議人，徒惹不必要
    之事端，亦徵本件警員執法之嚴明，並無公權力濫用之情，
    復衡諸證人嚴士涵、邱湧彰身為依法執行職務之警員，渠等
    執行公務時，本即受有行政責任之監督與考核，嗣以證人身
    分到庭具結作證，尤係以刑事責任擔保渠等證言之真實性，
    衡情當無為公務績效或其他原因而構詞誣賴異議人或以虛構
    之違規事實陷害之，因而自受行政懲處，甚至偽證罪責之理
    ，且異議人亦未曾主張或陳明證人嚴士涵、邱湧彰與其有何
    糾葛怨隙，另遍查卷內資料，猶無任何積極證據堪以證明該
    等證人之前開陳述係屬虛偽不實，亦無何足以令人懷疑該等
    證人之證述為不可採之品性證據等事證存在，是前揭證人固
    為本件發覺、攔查及製單告發異議人交通違規事實之警員，
    然揆諸上開說明，渠等在本院受理本件道路交通聲明異議事
    件中，仍具有證人適格，且渠等就親身經歷體認之事實為陳
    述，皆明確證稱異議人騎乘前揭機車，於案發時、地確有闖
    紅燈直行之交通違規情事至明，渠等所述內容尚無不合情理
    或違背經驗法則之處，且依當時之天候、視線、路況與號誌
    時制設計等客觀狀況，亦無任何錯看或因視差誤判之虞，所
    述咸可採信，皆得採為本院判斷參酌之憑據。綜此，足認異
    議人於99年 9月12日上午6時15分許，騎乘牌照號碼QHC-982
    號輕型機車，在臺北市○○路由西往東行駛，行經有燈光號
    誌管制之襄陽路與懷寧街交岔路口處，因有闖越該路口紅燈
    號誌之違規行為，經臺北市政府警察局中正第一分局執勤警
    員嚴士涵、邱湧彰發覺，而在襄陽路與館前路口處當場製單
    舉發等事實，要屬信而有徵。
(二)異議人猶徒執己見，對上開證人所述濫事爭辯，尚不足動搖
    該等證人結證之憑信性，異議人再以其一向遵守行車規則，
    不可能見到警員仍駕車闖紅燈，當時亦未趕時間等情詞置辯
    ，然異議人於本件違規前之行車記錄如何、平日是否恪遵法
    令規定、違規時有無見到警員、是否趕時間等，核與其駕車
    是否闖越紅燈並無絕對必然之關係，異議人徒以自身感觸及
    主觀意見，主張其未闖越紅燈，仍不足動搖前揭證人證詞之
    可信性，又未能適時提出足以推翻原處分之具體客觀事證為
    據，是其所辯，俱無理由。復按違反行政法上義務之行為非
    出於故意或過失者，不予處罰，行政罰法第 7條雖有明定，
    但應受行政罰之行為，僅須違反禁止規定或作為義務，而不
    以發生損害或危險為其要件者，推定為有過失，於行為人不
    能舉證證明自己無過失時，即應受處罰，此亦有司法院大法
    官釋字第 275號解釋意旨可資參照，又駕駛人駕駛車輛在道
    路上，應遵守道路交通標誌、標線、號誌之指示、警告、禁
    制規定，此非但道路交通管理處罰條例第4條第1項定有明文
    ，亦為一般用路人所已週知者，且異議人自承其已考領駕駛
    執照30餘年，並親自參與交通運作，本應知悉且有遵守上開
    規定之義務，是其有違反道路交通管理處罰條例第53條第 1
    項規定之闖紅燈行為，彰明較著，縱令異議人一時疏忽未察
    ，甚或誤判號誌而為之，揆諸上開說明，猶不得因此免除其
    應受行政處罰之責，而其不反思己騎乘機車恣意闖越紅燈，
    將肇致自身及他人生命、身體及財產安全可能受害之高度危
    險，猶執似是而非之語強詞置辯，容非健全法治社會所應有
    之正確觀念與態度。再者，考諸交通違規事件之行為態樣差
    異甚大，復多為瞬間即逝之行為，若強制要求交通違規之舉
    發應全面利用科學儀器，以取得證據資料為憑，則非但所費
    不貲，亦有執行層面實際上之困難，衡諸成本效益之考量，
    殊屬過苛之要求，況且道路交通管理處罰條例就交通違規之
    舉發，除同條例第7條之2第1項第7款係規定應以科學儀器取
    得證據資料外，並未採取法定證據主義，法院自不得在法無
    明文下，另設此等證據方法之限制，是若現場舉發警員係親
    眼見聞違規之經過，並經以證人身分具結後在法院為證述，
    仍不失為認定交通違規事實有無之證據方法，此已敘述如前
    。從而，異議人究有無駕車闖紅燈之交通違規行為，自應審
    酌個案具體情狀，依證據法則之調查方法進行必要之調查。
    又按警員舉發交通違規，係依道路交通管理處罰條例授權所
    為之職權行使，而駕駛人駕車違規闖紅燈之行為取締，揆其
    行為本質，多係發生於瞬間，通常委由當場執行取締違規公
    務員之認識及判斷，且必須為立即之取締作為，此乃達成維
    持交通秩序目的所必要，再依道路交通管理處罰條例之規定
    ，此種立即性之當場舉發違規，以警員親歷無誤之認知與判
    斷為已足，並無須另有其他如目擊證人或拍攝照片、攝錄影
    像等積極證據佐證，始構成處分要件之規定，此乃因執行交
    通職務之公務員，係具有一定之考選資格與專業訓練，且其
    執法對象係不特定之用路人，故其立場多具有客觀、公正與
    公平之特質，除有其他具體事證之例外情形外，尚難逕認其
    有故意誣陷或立場偏頗之虞。本件原處分機關及舉發警員雖
    未能提出異議人前揭騎車違規闖紅燈之採證照片或攝錄影等
    影像畫面過院供參，惟異議人確有於前述之時、地，騎乘上
    開大型重型機車違規闖越紅燈左轉，旋經警當場攔停等事實
    至屬明確。
(三)另舉發通知單本係舉發機關用以通知被舉發人交通違規之事
    實，若警員當場填單舉發後，立即將通知聯交付被舉發人收
    受或已告知被舉發人其違規事實，自生通知之效力。是以，
    異議人於收受本件舉發通知單後，業已於應到案日期（99年
    9月27日）前即99年9月24日向原處分機關陳述意見，此有前
    揭舉發通知單、申訴書等存卷可考，足徵該舉發通知單已生
    合法送達之效力，且異議人係遵期於應到案日期內到案陳述
    意見乙節，同堪認定，而依上開違反道路交通管理事件統一
    裁罰基準表規定，汽車駕駛人行經有燈光號誌管制之交岔路
    口闖紅燈，違規車種類別為機器腳踏車之駕駛人於期限內到
    案聽候裁決者，處罰鍰1,800 元。從而，原處分機關依道路
    交通管理處罰條例第53條第1項規定，從重裁處異議人罰鍰2
    ,700元，既未見其具體述明異議人有何顯應從重裁處之違規
    事實、違反情節或其他事由，亦未說明其不依上開違反道路
    交通管理事件統一裁罰基準表規定裁決之理由，顯見原處分
    機關之裁決有裁量濫用之瑕疵，參諸行政訴訟法第4條第2項
    規定，原處分於法即難謂合。
六、綜上所述，異議人確有於前揭時、地，騎乘輕型機車行經有
    燈光號誌管制之交岔路口闖紅燈之違規行為，惟異議人既已
    依舉發通知單所載之應到案日期前到案陳述意見，並無有故
    意不依限到案之情形。從而，原處分機關逕依道路交通管理
    處罰條例第53條第1項之規定，從重裁處異議人2,700元之罰
    鍰，尚難認為允洽。異議人既未能提出對其有利之相關證據
    供本院調查，猶執前詞指摘原處分不當，求予撤銷，固無理
    由，惟原處分既有不當，自應由本院將原處分撤銷，並以異
    議人有違反道路交通管理處罰條例第53條第 1項規定之行為
    ，依該條項及違反道路交通管理事件統一裁罰基準表之規定
    ，裁處罰鍰1,800元，併依同條例第63條第1項第 3款予以記
    違規點數3點，而改諭知如主文第2項所示，以資適法。
七、據上論斷，應依道路交通管理處罰條例第87條第 2項、第89
    條，道路交通事件處理辦法第19條前段，裁定如主文。
中    華    民    國    100   年    11    月    30    日
                  刑事第十四庭  法  官  劉正偉
上列正本證明與原本無異。
如不服本裁定，應於裁定送達後五日內敘明抗告理由，向本院提
出抗告狀。
                                書記官  陳慧津
中    華    民    國   100    年    11    月    30    日